【裁判字號】    90,交聲,9
【裁判日期】    900724
【裁判案由】    違反道路交通管理處罰條例
【裁判全文】
臺灣宜蘭地方法院刑事裁定                              九十年度交聲字第九號
    移 送機 關  交通部公路局台北區監理所宜蘭監理站
    異  議  人  通祥貨運股份有限公司
    即受處分人
    法定代理人  甲○○
右列受處分人因違反道路交通管理處罰條例案件，對於交通部公路局臺北區監理所宜
蘭監理站九十年二月十四日所為之處分（原處分案號：宜監字第裁四三－Ｃ0000
0000號），聲明異議，本院裁定如左：
    主  文
異議駁回。
    理  由
一、本件異議意旨略以：受處分人所屬曳引車ＦＶ－六二九號及拖掛之半拖車ＣＡ－
    八一號為民國八十五年八月二十八日經宜蘭監理站登檢為標示牌合格在案。依交
    通部規定該種車輛承運砂石、土方警方要取締超載時應以丈量為主，並將拖車車
    牌及承運物之長、寬、高登載於舉發單上，然本件舉發並未依規定辦理，且被舉
    發時體積也未超過交通部所核定之標準，更未變更車體，顯與交通部所規定相違
    背，因而提出本件異議，請撤銷原處分等語。
二、按對已登檢為砂石標示車者，其超載之認定，應以丈量方式換算或以固定或活動
    地磅實際過磅。交通部制定之裝載砂石、土方之傾卸式車輛登領砂石車標示牌及
    超載取締作業規定第四條定有明文。又各警察機關依照上述作業規定進行超載取
    締，其超載認定之標準，依據交通部交路八十八字第００六八三九號函：符合標
    示規定之砂石車，以丈量方式換算。經丈量結果與標示牌所載規格不符者以固定
    或活動地磅實際過磅。上述函文內容認為標示砂石車是否超重之認定以「丈量為
    原則，過磅為例外」，係主管機關交通部就作業規定之補充解釋，已限縮原作業
    規定之丈量或過磅之擇一方式，前開二種不同之裁量性行政規則或有相異，然均
    明定以丈量或過磅作為砂石標示車超載與否之認定標準，非謂砂石標示車均不需
    經載重之檢查舉發，或超重與否之認定應以目視方式為之，此有交通部八十九年
    十月五日交通部函、九十年四月二十七日交通部函可參，本院於八十九年十月三
    十日以八十九年度交聲字第一五號裁定書亦同此認定，有該裁定書在卷可考。再
    按，人民對公權力行使結果所生之合理信賴，法律自應予以適當保障，此乃信賴
    保護之法理基礎，亦為行政程序法第一百十九條、第一百二十條及第一百二十六
    條等相關規定之所由設。行政法規（包括法規命令、解釋性或裁量性行政規則）
    之廢止或變更，應兼顧規範對象值得保護之信賴利益，而給予適當保障，方符憲
    法保障人民權利之意旨，然其前提要件在於受規範之對象毫無預見，客觀上具體
    表現信賴之行為，始足當之，反之則受處分人或受規範對象即無加以保護之必要
    ，此有司法院大法官議決釋字第五二五號（九十年五月四日）之解釋理由書載明
    。
三、經查：
  （一）本件舉發人即警員乙○○到庭證稱：伊因發現受處分人車所載已經超過車斗
        ，所以以丈量方式為之等語。又依台北縣警察局海山分局九十年一月十七日
        函指出，開單當時因要求駕駛人過磅遭拒，方以丈量並依其比重換算超過核
        定之重量，而依法舉發，足徵駕駛人拒絕過磅後，舉發人復以丈量方式為之
        ，與前揭交通部之各該函釋行政規則所定核無不合。雖受處分人辯稱舉發人
        未於違規通知單上記明承載物丈量之長、寬、高，亦未照相舉證以明其說，
        然依交通部八十九年十月五日函所載，丈量長、寬、高之記載及照相等措施
        目的，在於行政機關為免舉證爭議所採措施，非謂未採取上開措施即得以免
        罰，基於公務員為公法上行為具有公信力之原則，證人乙○○又於本院指證
        明確，該行政處分當可被推定為真正，其據以依法處分之事實認定亦為正確
        無誤。異議人既未就執勤員警之舉發有誤提出確實證據以供調查，本院經查
        亦無任何證據足資證明有捏造事實違法取締之情事，自應受到合法、正確之
        推定。
  （二）再查，本件異議人於八十九年度交聲字第一五號中主張交通部之規定，係應
        以丈量為主，以過磅為輔，於本件改主張交通部之規定應以目視為主，非以
        丈量為主等語，經本院八十九年度交聲字第一五號調閱該案核閱無誤。異議
        人於前案（即八十九年度交聲字第一五號）係因以相同之砂石標示車，經舉
        發機關過磅後認定超重，而經裁決機關認定違反道路交通管理處罰條例第二
        十九條之規定課予罰鍰，本院認為：依主管機關交通部所訂之行政規則，舉
        發機關應先以丈量為主，以過磅為輔，該件舉發機關未先以丈量方式為之，
        又無法舉證何以捨丈量方式、而以過磅方式為之，本於行政法上之平等原則
        及裁量有理由不備之違法理由撤銷該處分，有該裁定書在卷可查，可知前案
        係以過磅舉發與本件係以丈量舉發之情形顯有不同，異議人於本件竟援引上
        開裁定主張不罰，除徵受處分人對於法律之相關規定應已知悉其詳，舉發機
        關以丈量方式認定逾越載重標準，核無不合外，其於收受前案裁定書後又於
        本件主張丈量違法之行為，更徵受規範之受處分人客觀上已無表現信賴之具
        體行為，揆諸前開說明，則受處分人或受規範對象無加以保護之必要，附此
        敘明。
（三）是原處分機關之裁處核無不當，本件異議為無理由，應予駁回。
中    華    民    國      九十        年      七        月    二十四    日
                                  臺灣宜蘭地方法院交通法庭
                                      法  官  郭  淑  珍
右正本證明與原本無異。
如不服本裁定，應於送達後五日內，向本院提出抗告狀。（應附繕本）
                                      書記官  陳  淑  宜
中    華    民    國      九十        年      七        月    二十七    日


司法院資訊處製作；財團法人民間司法改革基金會備份。
